【裁判字號】    90,判,2477
【裁判日期】    901221
【裁判案由】    地價稅
【裁判全文】
最  高  行  政  法  院  判  決                    九十年度判字第二四七七號
    再 審原 告  甲○○
    再 審被 告  彰化縣稅捐稽徵處
    代  表  人  陳大倫
右當事人間因地價稅事件，再審原告對本院中華民國八十九年一月二十日八十九年度
判字第一八六號判決提起再審之訴，本院判決如左
    主  文
再審之訴駁回。
再審訴訟費用由再審原告負擔。
    事  實
緣再審原告所有坐落彰化縣員林鎮○○段五九七、六○○號及同鎮○○段一一六四、
一一六六號計四筆土地（應有部分各為二四六二四分之四四○九），經再審被告核定
課徵八十五年度地價稅為新台幣（下同）四萬九千七百五十四元。再審原告對其中坐
落彰化縣員林鎮○○段六○○號及同鎮○○段一一六六號兩筆土地（下稱系爭土地）
部分不服，循序提起行政訴訟，經本院以八十九年度判字第一八六號判決 (下稱原判
決)駁回。再審原告復對原判決提起再審之訴，茲摘兩造訴辯意旨如次：
再審原告起訴意旨略謂︰再審原告所有系爭土地，前因未分割，延至八十八年度仍種
植水稻及供作水稻育苗。按都市計劃內或都市計劃外已改依建地使用土地時，應改課
地價稅，再審原告所有系爭土地係屬都市土地，並未建築且仍耕耘水稻、育苗等，應
課徵田賦或免課地價稅方符公平。目前系爭土地謄本上地目仍屬田，依財政部七十二
年四月二十二日台財稅第三二七四二號函明示：田地目土地供作蘭花保溫房（玻璃房
），仍屬作農業使用，應課田賦。且系爭土地耕耘期間內稅務員亦曾前來查看確供農
作使用屬實，再審被告仍課徵地價稅，顯不合理，請廢棄原判決等語。
再審被告答辯意旨略謂︰一、經查再審原告所有系爭土地，係都市計畫範圍內之土地
，亦係已規定地價之土地，其中坐落彰化縣員林鎮○○段六○○地號土地，前經彰化
縣員林地政事務所八十一年五月二十八日員地三字第二八六四號函送「員林鎮都市計
畫公共設施完竣地區土地清冊」載列為公共設施完竣地區，另彰化縣員林鎮○○段一
一六六地號土地，亦經工務單位之彰化縣員林鎮公所以八十五年九月三十日員鎮建字
第二二一八○號函證應屬公共設施完竣區。再系爭土地之公共設施既於八十三年完竣
，為再審原告所是認，則無論是否作為農業使用，依土地稅法第十四條、第二十二條
第一項第二款、同法施行細則第二十三條規定及財政部八十一年十一月二十五日台財
稅第八一○八七○六六四號函釋，均應自次年起課徵地價稅，再審被告據以核課八十
五年度地價稅，洵無不合。二、綜上論結，再審原告提起再審之訴顯無理由，請予駁
回等語。
    理  由
按行政訴訟當事人對於本院之判決提起再審之訴，必須具有行政訴訟法第二百七十三
條、第二百七十四條所定情形之一者，始得為之，而第二百七十三條第一項第一款所
謂適用法規顯有錯誤，係指原判決所適用之法規與該案應適用之現行法規相違背，或
與解釋判例有所牴觸者而言。至於事實之認定或法律上見解之歧異，再審原告對之縱
有爭執，要難謂為適用法規顯有錯誤，而據為再審之理由。又按「已規定地價之土地
，除依第二十二條規定課徵田賦者外，應課徵地價稅。」、「非都市土地依法編定農
業用地或未規定地價者徵收田賦。但都市土地合於左列規定者亦同：一、．．．。
二、公共設施尚未完竣前，仍作農業用地使用者。」及「本法第二十二條第一項第二
款所稱公共設施尚未完竣前，指道路、自來水、排水系統、電力等四項設施尚未建設
完竣而言。前項道路以計畫道路能通行貨車為準；自來水及電力以可自計畫道路接通
輸送者為準；排水系統以能排水為準。公共設施完竣之範圍，應以道路兩旁鄰接街廓
之一半深度為準。．．．。」分別為土地稅法第十四條、第二十二條第一項第二款及
同法施行細則第二十三條所明定。本件再審原告所有坐落彰化縣員林鎮○○段五九七
、六○○號及同鎮○○段一一六四、一一六六號計四筆土地 (應有部分各為二四六二
四分之四四○九)，經再審被告核定課徵八十五年度地價稅為四萬九千七百五十四元
。再審原告對其中坐落彰化縣員林鎮○○段六○○號及同鎮○○段一一六六號兩筆土
地部分不服，循序提起行政訴訟，經本院以八十九年度判字第一八六號判決駁回。再
審原告不服，對原判決提起再審之訴。查再審原告所有系爭土地，係屬都市計畫範圍
內之土地，且已規定地價，其中坐落彰化縣員林鎮○○段六○○地號土地，前經彰化
縣員林地政事務所八十一年五月二十八日員地三字第二八六四號函送「員林鎮都市計
畫公共設施完竣地區土地清冊」載列為公共設施完竣地區；另彰化縣員林鎮○○段一
一六六號土地，亦經工務單位之彰化縣員林鎮公所以八十五年九月三十日員鎮建字第
二二一八○號函證應屬公共設施完竣區，及彰化縣員林鎮公所八十六年十一月二十七
日員鎮建字第二六四九七號函覆該地號土地前之都市○○道路（忠孝街）於八十三年
九月二十一日由省住都局施設完峻，有各該函附原處分卷及本院前審卷可稽。系爭土
地早於八十五年以前其公共設施即已完峻，原判決因認再審被告據以核課八十五年度
地價稅，揆諸首開規定，洵無不合。一再訴願決定，遞予維持，俱屬妥適，而駁回再
審原告在前訴訟程序之訴。殊無所適用之法規與應適用之現行法規相違背，或與解釋
判例有所牴觸情形。茲再審原告仍主張系爭土地地目為田，仍作農業使用，應課徵田
賦或免課地價稅云云。查原判決已明系爭土地其公共設施既已完峻，無論是否作農
業使用，均應自完峻之次年期改課地價稅，再審原告猶執詞主張應免課地價稅，係對
原判決關於土地稅法第十四條適用之法律見解及事實認定為爭執，揆諸首揭說明，自
非屬適用法規錯誤之範疇。此外再審原告復未舉證證明原判決有何行政訴訟法第二百
七十三條第一項各款及第二百七十四條之再審事由，其提起本件再審之訴，難認有理
由，應予駁回。
據上論結，本件再審之訴為無理由，爰依行政訴訟法施行法第二條、行政訴訟法第二
百七十八條第二項、第九十八條第三項前段，判決如主文。
中    華    民    國      九十      年    十二        月      二十一    日
                    最 高 行 政 法 院  第 三 庭
                                審 判 長 法  官      曾  隆  興
                                         法  官      鍾  耀  光
                                         法  官      徐  樹  海
                                         法  官      鄭  淑  貞
                                         法  官      林  家  惠
右  正  本  證  明  與  原  本  無  異
                                         法院書記官  阮  桂  芬
中    華    民    國      九十      年      十二      月    二十一      日


司法院資訊處製作；財團法人民間司法改革基金會備份。
